【裁判字號】    97,聲判,166
【裁判日期】    971203
【裁判案由】    聲請交付審判
【裁判全文】
臺灣臺北地方法院刑事裁定             97年度聲判字第166號
聲  請  人
即 告 訴人  甲○○
代  理  人  顏文正律師
被      告  乙○○
上列聲請人因被告傷害案件，不服臺灣高等法院檢察署檢察長中
華民國97年9月9日，97年度上聲議字第4662號駁回聲請再議之處
分（原不起訴處分案號：臺灣臺北地方法院檢察署97年度偵字第
9888號），聲請交付審判，本院裁定如下：
    主  文
聲請駁回。
    理  由
一、按告訴人不服上級法院檢察署檢察長或檢察總長認再議為無
    理由而駁回之處分者，得於接受處分書後10日內委任律師提
    出理由狀，向該管第一審法院聲請交付審判。法院認為交付
    審判之聲請不合法或無理由者，應駁回之。刑事訴訟法第
    258條之1、第258條之3第2項前段，分別定有明文。
二、聲請人原告訴意旨略以：被告乙○○與告訴人甲○○係夫妻
    ，為家庭暴力防治法第3條第1款所稱之家庭成員，兩人於民
    國97年2月28日凌晨2時許，在臺北市○○區○○路2段136號
    4樓之3住處，因細故發生口角爭吵，被告竟基於傷害之犯意
    ，將告訴人從沙發上推落，且為阻止告訴人按對講機求救，
    拉址告訴人右手手臂，致告訴人受有腰部挫傷及右前臂19公
    分X7公分紅腫等傷害。因認被告涉犯刑法第277條第1項之傷
    害罪嫌。
三、臺灣臺北地方法院檢察署檢察官偵查結果以：「訊據被告乙
    ○○堅決否認有何傷害犯行，辯稱：當日兩人爭吵，伊猛然
    自沙發起身，告訴人甲○○因而自沙發另一端失去平衡跌落
    ，其並未推告訴人或拉告訴人手臂等語。經查，告訴意旨之
    指訴，無非係以長德中醫診所診斷證明書及臺北市立聯合醫
    院仁愛院區驗傷診斷書各1紙為據。惟依長德中醫診所上開
    診斷證明書所載，告訴人係自97年3月19日起至該診所就醫
    4次，經診斷結果有腰部挫傷及薦椎疼痛、胸悶痛、呼吸不
    順等症狀，是其就醫診斷之時，距97年2月28日案發當天已
    逾20日，且上開胸部悶痛、呼吸不順等症狀，亦與告訴人所
    稱遭被告自沙發推下，跌坐在地之情形有所不符，自無從認
    定告訴人上開傷勢，係受被告毆打所導致。至告訴人於97年
    2月28日當晚9時50分，前往臺北市立聯合醫院仁愛院區驗傷
    結果，固發現有右前臂19公分乘7公分紅腫之傷害。然一般
    以手掌握住他人手臂拉扯之狀況，指掌間之施力必各有不同
    ，衡情應無可能形成上開長型大平面紅腫之傷勢；且通常擦
    挫傷所導致紅腫多屬暫時性，隨時間之經過應會逐漸消減面
    積或轉為瘀青，告訴人於事發後近20小時前往驗傷，仍呈大
    片之紅腫，而無其他傷勢，亦有違情理。再者，案發後隨即
    到場之保全人員王燕屏到庭證稱：當時未看見告訴人受傷等
    語。是告訴人手臂上之紅腫，是否確係遭被告拉扯所造成，
    要非無疑。退而言之，依告訴人所稱，上開傷勢係被告在其
    按對講機之剎那拉扯其手臂所致，則被告於爭吵中之短暫拉
    扯行為，亦難認確有傷害之故意。綜據上情，實不足認定被
    告確有毆打告訴人致傷之犯行。是被告所辯，當非無據，尚
    堪採信。此外，復查無其他積極證據，足認被告有何傷害犯
    行，自難單憑告訴人之片面指訴，遽令被告擔負罪責，揆諸
    首揭法條及判例意旨，應認被告罪嫌猶有不足。」依刑事訴
    訟法第252條第10款處分不起訴。聲請人不服，聲請再議，
    經臺灣高等法院檢察署檢察長審核結果，認為：除聲請人片
    面之詞及傷單外，並無其他證據可認聲請人指訴事實有證據
    可憑，更況依當時赴現場之保全人員證述情節，亦難認聲請
    人所述係真實可採，從而原檢察官認為本件告訴被告傷害之
    證據不足，而為不起訴處分當係合理論斷，以再議無理由，
    為駁回之處分。
四、聲請人聲請交付審判意旨，略以：
（一）雖聲請人在警詢時供稱無目擊證人，但聲請人所指係指在
      客廳中無第三人之意，並非家中無第三人，且被告在偵訊
      時已供稱當時女兒陳美恩在房內睡覺，檢察官即要求自行
      帶女兒到庭，但因下次庭期前被告曾傳簡訊給女兒，言及
      要打她，至女兒不敢到庭，檢察官亦當庭表明，可單獨傳
      訊，之後聲請人復於97年6月2日、同年月6日、同年7月3
      日、同年8月1日分別具狀聲請傳訊陳美恩，然均未獲傳訊
      ，即遽為不起訴處分，是原處分之判斷認定不僅調查未盡
      ，亦有違經驗及論理法則。
（二）再議處分書單憑聲請人於警詢時之不完整陳述作為判斷基
      礎，其認定亦有違論理及經驗法則。
（三）證人王燕屏於偵查中所證「甲○○是說被告推他，然後被
      告有拉他手，是他在按對講機時拉他的手。」等證述，與
      聲請人之告訴內容相符，至證人王燕屏稱未見聲請人有受
      傷云云，然因手臂紅腫並非馬上可以顯現，腰部挫傷亦非
      外觀可見，且97年2月28日仍處冬天，溫度偏低，聲請人
      穿著長袖睡衣，證人未看到傷亦符常情，但不能依此推斷
      被告無傷害行為，原處分之判斷認定，有違經驗及論理法
      則等詞。
五、本院查：
（一）按刑事訴訟法第258條之1規定，告訴人得向法院聲請交付
      審判，係對於「檢察官不起訴或緩起訴裁量權」制衡之一
      種外部監督機制，法院僅就檢察官所為不起訴或緩起訴之
      處分是否正確加以審查，以防止檢察機關濫權。依此立法
      精神，同法第258條第3項規定法院審查聲請交付審判案件
      時「得為必要之調查」，其調查證據之範圍，自應以偵查
      中曾顯現之證據為限。而依同法第260條，對於不起訴處
      分已確定或緩起訴處分期滿未經撤銷者，得再行起訴之規
      定，其立法理由說明，該條所謂不起訴處分已確定者，包
      括「聲請法院交付審判復經駁回者」之情形在內。是前述
      「得為必要之調查」，其調查證據範圍，更應以偵查中曾
      顯現之證據為限，不得就告訴人新提出之證據再為調查，
      亦不得蒐集偵查卷以外之證據。否則，將與刑事訴訟法第
      260條之再行起訴規定，混淆不清，亦將使法院兼任檢察
      官之角色而有回復「糾問制度」之虞。且法院為交付審判
      之裁定時，視為案件已提起公訴，案件即進入審判程序，
      是法院裁定交付審判之前提，必須偵查卷內所存證據已符
      合刑事訴訟法第251條第1項規定「足認被告有犯罪嫌疑」
      ，檢察官應提起公訴之情形，即該案件已經跨越起訴門檻
      ，始應為交付審判之裁定。倘該案件須另行蒐證偵查，始
      能判斷應否交付審判者，因交付審判審查制度，並無如同
      再議制度，得為發回原檢察官續行偵查之設計，法院仍應
      依同法第258條之3第2項前段規定，以聲請無理由裁定駁
      回。
（二）又告訴人之告訴，係使被告受刑事追訴為目的，是其陳述
      是否與事實相符，仍應調查其他證據以資審認。本件聲請
      人既陳案發當時只有被告與聲請人二人在場，女兒在房間
      睡覺云云，是傳喚聲請人之女作證並無必要，且證人王燕
      屏亦結證當時去沒有看到他們二人打架，亦無見到聲請人
      受傷等語，是證人之證言無法證明被告確有傷害犯行，此
      外，復查無其他積極證據足資認定被告有何傷害罪嫌等情
      ，自無從僅憑聲請人指訴，遽認被告有何傷害罪嫌等情，
      是原檢察官認被告罪嫌不足，自屬合於論理、經驗及證據
      法則之判斷，難認其採證認事有何未盡或不當之處。
（三）被告傷害犯罪嫌疑不足，臺灣臺北地方法院檢察署檢察官
      已於不起訴處分書中詳敘理由，而處分不起訴。聲請人不
      服，聲請再議，經臺灣高等法院檢察署檢察長審核認原檢
      察官偵查結果，以被告傷害罪嫌未足而予處分不起訴，經
      核尚無不合，聲請人之再議無理由，為駁回之處分。經核
      駁回聲請再議之處分，係就被告乙○○與聲請人供述之內
      容，綜合卷內證人王燕屏及當時赴現場之保全人員等證述
      ，認為被告犯罪嫌疑不足，於法並無違誤。聲請意旨執被
      告等確有傷害犯行，原處分調查未盡等事由，據以指摘原
      處分，聲請交付審判，為無理由，應予駁回。
六、依刑事訴訟法第258條之3第2項前段，裁定如主文。
中    華    民    國    97    年    12    月    3     日
                  刑事第十二庭審判長法  官  李英豪
                                    法  官  楊台清
                                    法  官  曾正龍
以上正本證明與原本無異。
本裁定不得抗告。
                                    書記官  彭自青
中    華    民    國    97    年    12    月    5     日


司法院資訊處製作；財團法人民間司法改革基金會備份。
